臺灣高等法院臺中分院民事裁定
111年度抗字第29號
抗  告  人  江祐均  


            祭祀公業法人彰化縣江東興

上  一  人
法定代理人  江坤龍  

上列當事人間聲請停止執行事件，兩造對於中華民國110年12月9
日臺灣彰化地方法院110年度聲字第95號所為裁定，各自提起抗
告，本院裁定如下：
      主  文
兩造抗告均駁回。
原裁定所命供擔保金額應變更為新臺幣貳拾肆萬肆仟叄佰伍拾柒
元。
抗告程序費用由兩造各自負擔。 
      理  由
一、抗告人江祐均主張抗告人祭祀公業法人彰化縣江東興（下稱
    祭祀公業江東興），執原法院108年度訴字第302號、本院10
    9年度上字第85號拆屋還地事件確定判決（下稱原確定判決
    ），對執行債務人高○○聲請強制執行，由原法院以110年度
    司執字第27818號（下稱系爭執行事件）執行之拆除標的建
    物（下稱系爭建物）屬江祐均所有，而提起第三人異議之訴
    ，經原法院110年度訴字第996號受理在案（下稱本案訴訟）
    ，為此依強制執行法第18條第2項規定聲請停止系爭執行事
    件之強制執行程序（下稱系爭執行程序）。原法院以系爭建
    物占用祭祀公業江東興所有彰化縣○○市○○○段000地號土地（
    下稱系爭土地）面積為677.77平方公尺（誤載詳後述），斟
    酌祭祀公業江東興因停止執行所受無法使用系爭土地之相當
    於租金損害略為新臺幣（下同）22萬5563元，而准江祐均以
    24萬元供擔保後，於本案訴訟裁判確定、和解或撤回起訴前
    ，系爭執行程序暫予停止。兩造不服，各自提起抗告。
二、江祐均抗告意旨略以：伊均按三七五租約繳納租金，祭祀公
    業江東興無租金損害，要求江祐均繳納相當於租金損害，實
    屬不公。且本案訴訟係因原確定判決未將訴訟告知江祐均參
    加訴訟所致，難謂前審法院無過失，今江祐均預繳裁判費已
    屬不利益之負擔，現又須繳納無必要之擔保金，對江祐均顯
    失公平。請求廢棄原裁定。
三、祭祀公業江東興抗告意旨略以：強制執行法第18條第1、2項
    規定，並未授與第三人提起異議之訴亦得聲請停止執行，況
    江祐均為高○○之子，高○○此前已利用提起債務人異議之訴聲
    請停止執行，並在該訴訟中捨棄訴訟標的之請求，嗣後再由
    江祐均藉詞稱系爭建物為其原始起造，再提起本案訴訟，其
    起訴狀未檢附任何證據證明江祐均為起造人，且原確定判決
    就高○○抗辯系爭建物為江祐均所有乙節，已詳加認定，足見
    江祐均提起本案訴訟顯無理由，有濫行起訴並藉此聲請停止
    執行，企圖影響強制執行程序之進行，法院不應准許其請求
    。且原裁定所定擔保金額24萬元過低，目前以江祐均名義將
    系爭建物出租予第三人李○○，每月租金15,000元，此項獲利
    乃江祐均占用系爭土地所獲得之實質利益，並為祭祀公業江
    東興所受損害，若依原裁定所採辦案期限4年4個月計算，應
    認江祐均獲准停止執行致祭祀公業江東興延宕拆除系爭建物
    返還土地期間之損失為78萬元，應以此金額酌定江祐均供擔
    保之金額為當。請求廢棄原裁定；駁回江祐均之聲請或裁定
    江祐均以78萬元供擔保後，系爭執行程序於本案訴訟裁判確
    定、和解或撤回起訴前，暫予停止。
四、按有回復原狀之聲請，或提起再審或異議之訴，或對於和解
    為繼續審判之請求，或提起宣告調解無效之訴、撤銷調解之
    訴，或對於第4條第1項第5款之裁定提起抗告時，法院因必
    要情形或依聲請定相當並確實之擔保，得為停止強制執行之
    裁定，強制執行法第18條第2項定有明文。又法院依強制執
    行法第18條第2項定擔保金額而准許停止強制執行之裁定者
    ，該項擔保係備供債權人因停止執行所受損害之賠償而設，
    其數額應依標的物停止執行後，債權人未能即時受償或利用
    該標的物所受之損害額，或其因另供擔保強制執行所受之損
    害額定之，非以標的物之價值或其債權額為依據(最高法院1
    04年度台聲字第66號裁定意旨參照)。
五、經查：
　㈠祭祀公業江東興以原確定判決為執行名義，向原法院執行處
    聲請強制執行拆屋還地，經系爭執行事件受理在案，而江祐
    均已就系爭執行程序提起第三人異議之訴，現由本案訴訟受
    理在案等情，有系爭執行事件影印卷宗可佐，並據本院調閱
    本案訴訟電子卷宗核閱無訛，是江祐均聲請供擔保停止系爭
    執行程序，核與強制執行法第18條第2項規定相符，依法有
    據。且江祐均提起之本案訴訟，形式上觀之並無不合法或顯
    無理由情事，至於訴訟實體上是否有理由，尚待法院調查審
    認，非本件程序所能為實體認定，故祭祀公業江東興主張江
    祐均濫行訴訟以拖延執行，不能准許停止執行等語，不足為
    取。
　㈡本院審酌祭祀公業江東興執原確定判決聲請強制執行之目的
    ，在收回系爭建物所坐落之系爭土地，故祭祀公業江東興於
    停止執行期間，可能遭受之損害為不能利用系爭土地之損失
    。則參諸原確定判決所認系爭建物占用系爭土地面積為667.
    77平方公尺，且系爭建物本供高○○及家人居住，並於廠房內
    包裝商品與經營團購業務使用（見系爭執行卷第24頁即本院
    卷第46頁之原確定判決事實及理由貳不爭執事項㈢），亦可
    出租收租（見本院卷第55-56頁房屋租賃契約書），均見系
    爭土地可供利用獲利，故本件祭祀公業江東興因江祐均聲請
    停止執行，所受無法利用系爭土地之損害，以按系爭土地申
    報地價之百分之8計算地租，堪認為相當。至祭祀公業江東
    興主張以江祐均名義將系爭建物出租予李○○之租金為每月15
    ,000元，採本案訴訟辦案期限4年4個月計算，本件供擔保金
    額以78萬元為適當等語。核此係以出租系爭建物之所得計算
    所受損害，與上開說明本件應以祭祀公業江東興不能利用系
    爭土地之損失定其擔保金不符，自不可採。另江祐均主張已
    繳納三七五租約租金，祭祀公業江東興無租金損害等語，雖
    提出○○縣○○市農會送款簿為證（見本院卷第9、11頁），惟
    該送款簿僅係繳款人江祐均有轉帳至祭祀公業江東興在該農
    會帳號之存根聯，無法證明因何事轉帳，且其上載有「甲乙
    地、A甲地、A區甲地、136坪×60、高宜秀」等字樣，明顯在
    表達該轉帳與高○○有關，江祐均執此為前揭主張，無從勾稽
    其關聯性，要不可採。
　㈢江祐均係於110年9月9日提起本案訴訟，有其民事起訴狀所蓋
    原法院收狀日期章可憑（見該案卷第11頁），而系爭土地10
    9年度申報地價為每平方公尺1,040元，有系爭土地地價第二
    類謄本在卷足參（見本院卷第79頁），則以本院上開所認損
    害計算方式，系爭執行程序如因江祐均之聲請而停止，祭祀
    公業江東興每年將受有5萬5558元【計算式：1,040元×667.7
    7㎡×0.08＝55,558元，元以下四捨五入，下同】之損害。而江
    祐均所提本案訴訟為得上訴第三審之事件（見所調該案電子
    卷），參考各級法院辦案期限實施要點規定，第一、二、三
    審通常程序審判案件之辦案期限分別為1年4月、2年、1年，
    合計4年4月（即52個月），依此計算，祭祀公業江東興因江
    祐均聲請停止執行可能遭受損害額為24萬0751元【計算式：
    55,558元×52/12＝240,751元】，爰以此數額作為祭祀公業江
    東興因停止執行所受之損害額。原裁定命江祐均為祭祀公業
    江東興供擔保24萬元，係以107年度申報地價960元計算，與
    本案訴訟起訴時點未符，尚非適當，本院認應將擔保金變更
    為24萬0751元。
六、綜上所述，原法院依江祐均之聲請，依強制執行法第18條第
    2項規定，准江祐均於供擔保後，系爭執行程序於本案訴訟
    裁判確定、和解或撤回前應暫予停止，經核於法並無違誤。
    而原裁定所命江祐均供擔保金額部分，雖有未洽，應變更為
    24萬0751元始屬適當。惟擔保金額之多寡應如何認為相當，
    原屬於法院職權裁量之事項，兩造就此部分提起抗告，僅係
    促使本院發動職權再次審酌本件停止執行供擔保金額之多寡
    而已，經本院審酌後，認有調整擔保金之必要，祇須就原裁
    定此部分依職權予以變更即足，毋庸就此部分廢棄原裁定。
    是兩造就原裁定所命供擔保金額部分提起抗告，仍為無理由
    。從而，兩造求為廢棄原裁定，為無理由，均應予駁回，並
    變更擔保金額如主文第2項所示。
七、據上論結，本件抗告均為無理由，爰裁定如主文。　　
中　　華　　民　　國　　111 　年　　2　　月　　 25  　日
　　　　　　　　民事第一庭    審判長法　官  張瑞蘭
　　　　　　　　　　　　　　　　    法　官  廖穗蓁
　　　　　　　　　　　　　　　　    法　官  黃綵君
正本係照原本作成。
不得再抗告。
　　　　　　　　　　　　　　　　    書記官  陳玫伶
中　　華　　民　　國　　111 　年　　3 　　月　　2 　　日
【附記】
臺灣高等法院臺中分院民事裁定
    主  文
本裁定主文第二項關於擔保金額應變更為「新臺幣貳拾肆萬肆仟
叄佰伍拾柒元」之記載，應更正為「新臺幣貳拾肆萬零柒佰伍拾
壹元」。
    理  由
一、按判決如有誤寫、誤算或其他類此之顯然錯誤者，法院得依
    聲請或依職權以裁定更正；其正本與原本不符者，亦同；前
    項裁定，附記於判決原本及正本，民事訴訟法第232條第1項
    及第2項前段定有明文。此於裁定準用之，同法第239條亦定
    有明文。
二、查本院前開裁定有如主文所示之顯然錯誤，應予更正，爰依
    首開規定裁定如主文。
中　　華　　民　　國　　111 　年　　3　　月　　 2   　日
　　　　　　　　民事第一庭    審判長法　官  張瑞蘭
　　　　　　　　　　　　　　　　    法　官  廖穗蓁
　　　　　　　　　　　　　　　　    法　官  黃綵君
正本係照原本作成。
不得抗告。
　　　　　　　　　　　　　　　　    書記官  陳玫伶
中　　華　　民　　國　　111 　年　　3 　　月　　2 　　日